臺灣臺南地方法院民事裁定　九十三年度再字第一號
　　再審原告　　甲○○
　　　　　　　　　　　　　　.
　　再審被告　　日盛國際商業銀行股份有限公司
　　　　　　　　　　　　　　設台北市○○○路○段一○號
　　法定代理人　陳國和　　　住.
右當事人間請求事件，再審原告對於本院八十八年度促字第二七０八八號確定支付命
令提起再審之訴，本院裁定如左：
    主      文
再審之訴駁回。
再審訴訟費用由再審原告負擔。
    理      由
一、本件再審原告係主張：再審被告即日盛國際商業銀行股份有限公司（更名前係寶
    島商業銀行股份有限公司）請求給付借款聲請強制執行乙案，業經鈞院以九十二
    年執字第五七八七號受理在案，並定民國（下同）九十三年四月六日拍賣債務人
    之財產，惟查再審被告其聲請前揭之強制執行，係檢附鈞院八十九南院鵬執廉字
    第六七０四號之債權憑證為據，而債權憑證則又係再審被告以鈞院八十八年度促
    字第二七０八八號支付命令正本及其確定證明書正本對再審原告聲請強制執行未
    果後，由鈞院發給之，然再審原告於九十三年三月九日向鈞院聲請調閱八十八年
    度促字第二七０八八號卷證資料後，再審被告係檢附「授信約定書」及乙份二百
    七十萬元之「借據」向鈞院聲請核發前揭之支付命令。嗣經再審原告赫然發現再
    審被告前揭檢附「授信約定書」及「借據」上關於再審原告名義之印文，均非再
    審原告所蓋，而再審原告自始並未曾有前揭授信約定書或借據上關於再審原告名
    義印文之印章，亦未授權他人刻或蓋該印章，是前揭授信約定書及借據上蓋有再
    審原告名義之印文，似應係寶島商業銀行之承辦人員利用再審原告在該「授信約
    定書」上簽名後未蓋章，嗣與他人串通盜刻再審聲請人之印章，並盜蓋該印章於
    該「授信約定書」上，旋以該盜刻之印章盜蓋於前揭二百七十萬元之「借據」上
    ，並於前揭二百七十萬元之借據上偽簽再審原告名義為借款人，且偽填借款金額
    為二百七十萬元，然觀前揭「借據」上之借款人處之簽名筆跡與前揭「授信約定
    書」上之「對保簽名」處之簽名筆跡不同，益見前揭借據上之借款人處之簽名確
    非再審原告所簽。另再審原告亦不曾或授權他人前往再審相對人處開戶，故再審
    原告亦未曾收到存摺，更遑論親自去領取而向再審被告借款該二百七十萬元，足
    見鈞院前揭確定之八十八年度促字第二七０八八號支付命令，為其裁定基礎之「
    授信約定書」及「借據」等證物均係被偽造。茲查，鈞院前揭確定之八十八年度
    促字第二七０八八號支付命令，為其裁定基礎之「授信約定書」及「借據」等證
    物既係被偽造，則依民事訴訟法第五百零七條準用同法第四百九十六條第一項第
    九款之規定，則本件自得聲請再審。又查鈞院核發前揭支付命令之確定日期係八
    十八年八月十八日，是該確定裁定迄今尚未逾五年，而再審原告既於九十三年三
    月九日向鈞院聲請調閱八十八年度促字第二七０八八號卷證資料後，始發現前揭
    支付命令其裁定基礎之證物亦即再審被告前揭檢附之「授信約定書」及「借據」
    上關於再審原告名義之印文，係遭人盜刻及偽蓋，且「借據」上之借款人處亦遭
    人偽簽再審原告名義，則自知悉該再審理由時起，迄今尚未逾三十日之不變期間
    ，故再審原告提起本件再審自屬合法，爰依民事訴訟法第五百零七條準用同法第
    四百九十六條第一項九款之規定，據以提起再審再之訴。
二、按再審之訴，必須主張原確定判決有民事訴訟法第四百九十六條、或第四百九十
    七條之情形，以為理由時，始為合法。次按支付命令之聲請，除應表明當事人及
    法院外，衹須表明請求之標的並其數量及請求之原因、事實，以及應發支付命令
    之陳述，此觀民事訴訟法第五百十一條之規定自明。因債務人依同法第五百十六
    條對支付命令得不附理由提出異議，故債權人在督促程序就其所主張之事實毋庸
    舉證，其債權憑證之有無，與應否許可發支付命令無關。再抗告人以債權憑證有
    偽造情事為理由，對於依督促程序而發之支付命令及假執行裁定聲請再審，核與
    民事訴訟法第四百九十六條第一項第九款之規定尚有未合，揆諸最高法院六十一
    年台抗字第四０七號判例可資參照。
三、經查，本件再審原告以再審被告於本院八十八年度促字第二七０八八號聲請支付
    命付檢附「授信約定書」及「借據」之簽名及印文係偽造等情，則依上開說明自
    與民事訴訟法第四百九十六條第一項第九款之規定不合，再審原告以此為由提起
    再審之訴，核與上述規定不合，自屬不應准許。
四、依民事訴訟法第五百零二條第一項、第九十五條、第七十八條裁定如主文。
中　　　華　　　民　　　國　　九十三　　年　　　三　　　月　　三十一　　日
    　　　　　　　　　　　　　臺灣臺南地方法院民事第三庭
　　　　　　　　　　　　　　　　　法　　　官　田幸艷
右為正本係照原本作成。
如對本裁定抗告須於裁定送達後十日內向本院提出抗告狀，並應繳納抗告費新台幣一
千元。
中　　　華　　　民　　　國　　九十三　　年　　　三　　　月　　三十一　　日
　　　　　　　　　　　　　　　　　法院書記官　李培聞
